臺灣高雄地方法院民事判決　九十三年度訴字第一二九○號
　　原　　　告　丙○○
　　被　　　告　甲○○
　　　　　　　　乙○○
當事人間請求清償借款事件，本院民國九十三年七月二十日言詞辯論終結，判決如下
：
    主      文
被告應連帶給付原告新台幣壹佰捌拾萬元，及自民國八十二年十二月十日起至清償日
止，按週年利率百分之十計算之利息。
訴訟費用由被告連帶負擔。
本判決第一項於原告以新台幣陸拾萬元為被告預供供擔保後，得假執行；但被告如以
新台幣壹佰捌拾萬元為原告預供擔保後，得免為假執行。
    事實及理由
一、原告主張：被告甲○○於民國八十二年十一月五日邀其女即被告乙○○為連帶保
    證人簽立「借款証明書」（下稱系爭借據），向原告借款新台幣（下同）一百八
    十萬元，約定借款期間於每月十日支付利息壹分（即年息百分之十二），借款人
    甲○○並簽發一紙支票為擔保。惟借款人甲○○從未給付利息，亦未返還借款，
    爰依消費借貸及連帶保證之法律關係，請求判決被告連帶如數給付，及自八十二
    年十二月十日起自清償日止按週年利率百分之十計算之利息；並願供擔保請准宣
    告假執行。
二、被告一致以：雖有簽立系爭借據，但原告並未交付借款等語置辯，求駁回原告之
    訴；如受不利判決願供擔保請准宣告免為假執行。
三、原告主張被告於八十二年十一月五日簽立系爭借據，被告均不爭執，但抗辯未收
    到借款。按當事人主張有金錢借貸關係存在，須就金錢交付之有利於己之事實負
    舉證責任。查原告舉出之系爭借據，其抬頭寫明「借款証明」，於全文記載：「
    茲借款人甲○○先生（簡稱甲方），於民國八十二年十一月五日，向丙○○先生
    （乙方），借款壹百捌拾萬元整，在借款期間言明每月利息壹分，於每月十號前
    給付乙方（並由乙方開立收據以資証明），借款期間甲方開立借款款額之本票及
    房屋所有權狀抵押，甲方在借款未償還前房屋所有權狀不得轉買或抵押予第二者
    ，若甲方無能力償還借款其房屋所有權狀歸乙方所有，不得有異，若有法律糾紛
    甲方無條件放棄抗辯權，特立此據以資証明。」接著依序由甲方借款人甲○○、
    連帶保證人乙○○及乙方貸與人丙○○親自簽名。析其文義，系爭借據已標明係
    「借款証明」，且於內文中已言明借款人甲○○於何日向原告借款多少金錢，再
    佐以甲○○亦不爭執因此而簽發支票一紙交付原告收執，已經原告提出附卷足憑
    ，縱該支票發票日期只寫八十二年，何月、何日均空白，欠缺票據應記載事項而
    不生票據上效力，但非絕對不生通常法律上之效力，惟所生通常法律效力之關係
    如何，在審理事實之法院，仍應調查認定，方足資為判斷（最高法院五十年台上
    字第一三七二號判例要旨參照），是以本院認為借款人甲○○既因簽立系爭借據
    ，則進而又簽發相同面額之該支票確足為其與執票人即原告間有一百八十萬元借
    貸關係之證明無訛，否則常情上借款人無需於簽立系爭借據以為「借款證明」外
    ，又多此一舉。
四、借款人甲○○既已因此而簽發該支票，卻辯稱因無未收到借款，所以於發票日未
    寫何月、日及未交付所有權狀。然被告父女並非毫無智識經驗之人，亦非不解「
    借款證明」之義，於簽立系爭借據當時如確未收到借款，理當連該支票都不簽發
    ，何致於僅是不交出所有權狀供擔保而已，經驗上實難想像，此辯解不合情理，
    本院不採。至原告於本院陳明何以願借款予甲○○及一直以來均未拿到借款人支
    付之利息一節，借款人甲○○先不否認其女乙○○與原告間係「男女」朋友關係
    ，雖隨後乙○○堅稱僅是朋友關係而已，但此仍無礙於被告簽立系爭借據用以為
    「借款證明」，及因而簽發該支票用以擔保事實之認定，併此敘明。
五、按借用人應於約定期限內，返還與借用物種類、品質、數量相同之物，未定返還
    期限者，借用人得隨時返還，貸與人亦得定一個月以上之相當期限，催告返還。
    民法第四百七十八條定有明文。本件借款依系爭借據內文以觀，並無約定期限，
    原告自得以本件起訴狀（支付命令異議）繕本於九十三年四月二十二日送達（見
    卷附送達回證）於被告時為催告返還本件借款之意思表示，乃解釋所當然。從而
    ，原告依系爭借據之約定，對被告即借款人甲○○及連帶保證人乙○○請求連帶
    給付一百八十萬元，及自八十二年十二月十日（依約於每月十日）起至清償日止
    按週年利率百分之十（依約利息壹分，相當於年息百分之十二）計算之利息，是
    有理由，應准許。
六、兩造陳明願供擔保，聲請宣告假執行，或免為假執行，均合於法律之規定，爰酌
    定相當之擔保金額宣告之。
七、結論：本件原告之訴為有理由，依民事訴訟法第第八十五條第二項、第三百九十
    條第二項、第三百九十二條第二項規定，判決如主文。
中　　　華　　　民　　　國　　九十三　　年　　　七　　　月　 　三十 　　日
                                          民事鳳山庭
~B法　　　官　藍家慶
正本係照原本作成。
如對本判決上訴，須於判決送達後廿日內向本院提出上訴狀。
中　　　華　　　民　　　國　　九十三　　年　　　七　　　月　　 三十　 　日
~B法院書記官　鍾錦祥
